【裁判字號】    98,訴,227
【裁判日期】    980318
【裁判案由】    違反毒品危害防制條例
【裁判全文】
臺灣屏東地方法院刑事判決               98年度訴字第227號
公  訴  人  臺灣屏東地方法院檢察署檢察官
被      告  甲○○
                    （現在臺灣屏東監獄竹田分監受刑中）
上列被告因違反毒品危害防制條例案件，經檢察官提起公訴（98
年度毒偵字第121 號），本院裁定改以簡式審判程序審理，判決
如下：
    主  文
甲○○施用第一級毒品，累犯，處有期徒刑壹年肆月。又施用第
二級毒品，累犯，處有期徒刑捌月。應執行有期徒刑壹年拾月。
    事  實  及  理  由
一、事實：
    (一)甲○○曾於民國89年間，因施用毒品案件，經本院裁定送
      觀察勒戒後，因認無繼續施用傾向，於89年12月4 日執行
      完畢釋放，並經臺灣屏東地方法院檢察署檢察官以89年度
      毒偵字第2381號為不起訴處分確定。90年間，其又因施用
      毒品案件，經本院裁定送觀察勒戒後，因認無繼續施用傾
      向，於91年2 月21日執行完畢釋放，並經同署檢察官以91
      年度毒偵緝字第17號為不起訴處分確定。惟於95年間，其
      復因施用毒品、詐欺及竊盜等案件，施用毒品部分，經本
      院以95年度訴字第1004號判決判處應執行有期徒刑1 年7
      月確定後，再經本院以96年度聲減更字第3 號裁定減刑，
      並定應執行有期徒刑9 月又15日確定；詐欺及竊盜部分，
      則經本院分別以95年度簡字第61號、第403 號、95年度易
      緝字第30號判決判處有期徒刑5 月、5 月、6 月確定後，
      再經本院以96年度聲減字第1723號裁定減刑，並定應執行
      有期徒刑7 月確定。上開各罪經接續執行，本應至97年3
      月9 日期滿，然於96年12月28日即獲假釋出獄，並付保護
      管束，迄其保護管束期滿日為止，其假釋均未撤銷，其未
      執行之刑，以已執行論。
    (二)詎甲○○不知悔改，復基於施用第一級毒品之犯意，於97
      年10月23日採尿日前一日（即97年10月22日）上午某時許
      ，在東港安泰醫院某病房內，以針筒注射之方式，施用第
      一級毒品海洛因1 次。另基於施用第二級毒品之犯意，於
      同日下午某時許，在屏東縣崁頂鄉○○村○○路19號住處
      ，以將毒品置於玻璃球內燒烤，使汽化後吸食其煙霧之方
      式，施用第二級毒品甲基安非他命1 次。嗣於97年10月23
      日13時許，在屏東縣崁頂鄉○○村○○路段為警緝獲，經
      徵得其同意後，採尿送驗查獲。
二、證據：本件證據除引用起訴書證據清單欄記載之證據（如附
    件）外，並增加引用被告於本院審理中之自白為證據。
三、按海洛因為第一級毒品，甲基安非他命為第二級毒品，毒品
    危害防制條例第2 條第2 項第1 款、第2 款分別定有明文。
    次按，修正毒品危害防制條例就施用毒品者，只於「初犯」
    及「五年後再犯」2 種情形有其追訴條件之限制，即須於初
    犯經觀察勒戒或強制戒治釋放後，5 年內均無施用毒品之行
    為，始能認其前所實施之觀察勒戒或強制戒治已足遮斷毒癮
    ，而得於5 年後再犯時，再適用初犯之規定，重行觀察勒戒
    程序。倘5 年內已經再犯，被依法追訴處罰，縱其第3 次（
    或第3 次以上）施用毒品之時間在初犯釋放5 年以後，即與
    「5 年後再犯」之情形有別，且因已於「5 年內再犯」，顯
    見其再犯率甚高，原實施觀察勒戒或強制戒治，已無法收其
    實效，而無5 年遮斷效之存在，自無再經觀察勒戒及強制戒
    治之必要，得逕行追訴處罰。（最高法院97年度第5 次刑事
    庭會議決議參照）。質言之，依現行規定，被告如曾於「初
    犯」後5 年內第二度施用毒品，則不論第2 次被查獲時係受
    保安處分或刑罰，亦不論第3 次施用時間距離前兩次施用時
    間為何，其第3 次施用毒品被查獲時，均應一律追訴處罰。
四、經查，本件被告前於89年間，因施用毒品，初次受觀察勒戒
    執行完畢釋放，旋於90年間第2 次施用毒品，並依修正前之
    舊法再度施以觀察勒戒，而於91年2 月21日執行完畢。本件
    被告既非初犯，且之前曾於5 年內兩度施用毒品，故其後已
    再無5 年遮斷效之存在，是核其施用海洛因及甲基安非他命
    毒品之行為，分別係犯毒品危害防制條例第10條第1 項之施
    用第一級毒品罪及同條第2 項之施用第二級毒品罪，其持有
    海洛因及甲基安非他命毒品之行為分別為施用該等毒品之犯
    行所吸收，不另論罪。被告所犯上開兩罪，犯意各別，罪名
    不同，應分論併罰。被告前有如事實欄(一)所示之科刑及執行
    情形，有臺灣高等法院被告前案紀錄表附卷足憑，其於刑之
    執行完畢後5 年內，故意再犯本件有期徒刑之兩罪，均為累
    犯，應分別依法加重其刑。爰審酌被告之智識程度、曾有違
    反槍砲彈藥刀械管制條例、竊盜、詐欺及多次施用毒品之犯
    罪前科，素行不端，前經施用毒品受觀察勒戒及徒刑之執行
    後，仍無視毒品對身心之危害而再度施用，且同時施用兩種
    毒品，毒癮非淺，雖於警、審程序中均坦承施用第一級毒品
    之犯行，惟於本院審理時始坦承施用第二級毒品之犯行等一
    切情狀，分別量處如主文所示之刑，並合併定其應執行之刑
    ，以資懲儆。
據上論斷，應依刑事訴訟法第273 條之1 第1 項、第299 條第1
項前段、第310 條之2 ，毒品危害防制條例第10條第1 項、第2
項，刑法第11條前段、第47條第1 項、第51條第5 款，判決如主
文。
中    華    民    國    98    年    3     月    18    日
                  刑事第四庭    法  官  王以齊
以上正本證明與原本無異。
如不服本判決應於收受判決後10日內向本院提出上訴書狀，並
應敘述具體理由；其未敘述上訴理由者，應於上訴期間屆滿後
20日內向本院補提理由書（均須按他造當事人之人數附繕本）
「切勿逕送上級法院」。
中    華    民    國    98    年    3     月    18    日
                                書記官  蔡進吉
附錄本判決論罪科刑法條：
毒品危害防制條例第10條
施用第一級毒品者，處6 月以上5 年以下有期徒刑。
施用第二級毒品者，處3 年以下有期徒刑。


司法院資訊處製作；財團法人民間司法改革基金會備份。
